【裁判字號】    96,交易,15
【裁判日期】    970131
【裁判案由】    業務過失傷害
【裁判全文】
福建金門地方法院刑事判決              96年度交易字第15號
公  訴  人  福建金門地方法院檢察署檢察官
被      告  乙○○
選任辯護人  丁福慶律師
            陳智勇律師
            洪嘉傑律師
上列被告因業務過失傷害案件，經檢察官提起公訴（96年度調偵
字第43號），被告於準備程序中就被訴事實為有罪陳述，本院裁
定改依簡式審判程序審理，判決如下：
    主      文
乙○○從事業務之人，因業務上之過失傷害人致重傷，處有期徒
刑拾月，應減為有期徒刑伍月，如易科罰金以新台幣壹仟元折算
壹日。
    事實及理由
一、本案犯罪事實及證據除均引用檢察官起訴書之記載如附件外
    ，另於事實部分補充：被告乙○○當時服役單位為金門防衛
    指揮部戰車營戰一連；告訴人甲○○因頸部脊髓所受損傷，
    至今雙下肢仍完全癱瘓，肌肉張力為零，痙攣嚴重，功能恢
    復不明顯，預估無法恢復原先正常功能；於證據部分補充：
    金門縣車輛行車事故鑑定覆議委員會（96）覆鑑字第9618號
    覆議意見書、行政院國軍退除役官兵輔導委員會臺北榮民總
    醫院（下稱榮民總醫院）民國96年12月17日北總復字第0960
    024306號函。
二、被告於案發時服役於前述軍事單位，擔任一兵駕駛工作，為
    從事駕駛業務之人，其於執行業務中開車過失肇事，致告訴
    人受重傷；故核其所為，係犯刑法第284條第2項後段之業務
    過失致重傷罪。公訴人雖認被告所犯法條為刑法第284條第2
    項前段，惟依本院依職權向榮民總醫院函查，其以前述回函
    表示告訴人因頸部脊髓所受損傷，至今雙下肢仍完全癱瘓，
    肌肉張力為零，痙攣嚴重，功能恢復不明顯，預估無法恢復
    原先正常功能，足見告訴人已因此事故，致其下肢機能毀敗
    ，所受傷害結果應為刑法第10條第4項第4款之重傷，然此與
    公訴人起訴事實既屬同一，本院自仍得審理，並變更起訴法
    條。被告於肇事後即向到場處理且尚未知何人肇事之員警坦
    承犯行，有道路交通事故肇事人自首情形紀錄表乙紙附卷可
    查，其後被告亦未逃避接受裁判，符合自首之要件，應減輕
    其刑。
三、辯護人雖以告訴人當時並未將工程車輛緊靠路邊停放，且未
    拉起手煞車，被告對事故發生雖有其責，然就告訴人對其自
    身所受傷害結果間亦有如上與有過失之情形，請併作量刑考
    量為被告辯護。按停車時應依車輛順行方向緊靠道路右側，
    道路交通安全規則第112條第2項定有明文，考其用意，固係
    為避免停車車輛因佔用過多路面，造成其他通行用路者之不
    便甚或危險，惟此項規範保護目的之範圍，亦僅以與該停放
    車輛同向之其他行進車輛為限，對倒車之車輛則非其所及，
    此係因倒車本屬一種非常規之駕駛行為，是以倒車者應對當
    時道路與其他人車狀況負一完全之注意義務，此即道路交通
    安全規則第110條規定設立之意旨所在，倘非如此解釋，一
    任意倒車者撞擊同向行駛於後之其他車輛，致後車他人受傷
    結果，該車跟隨於肇事車輛後方本屬偶然，難道仍得由肇事
    者主張如該車未跟隨於後即不致生此，並將此偶然之結果歸
    咎為該後車之駕駛人亦與有過失，而得減輕肇事人之刑民責
    任，如此解釋不符責任分配原則實甚顯然，是告訴人縱真有
    未緊靠路邊停放車輛行為，然其所違反者，相關規範之目的
    本非在保護本案倒車之被告，自無由以此憑為對被告有利之
    認定。又依證人丙○○結證表示：當時未對告訴人車輛有無
    拉手煞車此情特別注意，不過看到手煞車好像是拉起的狀況
    等語，對照辯護人所提供之相關照片（本院卷17、49頁），
    告訴人當時手煞車應已拉起無可懷疑，辯護人就此所辯亦不
    足採，本案告訴人並無與有過失之情況甚明。爰審酌被告之
    過失程度、肇事後尚能坦承犯行之良好態度，及告訴人受傷
    程度，被告尚未與告訴人達成民事和解並予賠償等一切情狀
    ，量處如主文所示之刑；又被告行為時係在96年4月24日以
    前，應依中華民國96年罪犯減刑條例之規定，減輕其宣告刑
    ，並就減得之刑諭知易科罰金折算之標準。
四、據上論斷，應依刑事訴訟法第273條之1第1項、第299條第1
    項前段、第300條、第310條之2、第454條第2項，刑法第284
    條第2項後段、第62條前段、第41條第1項前段，刑法施行法
    第1條之1，中華民國96年罪犯減刑條例第2條第1項第3款、
    第7條、第9條，判決如主文。
本案經檢察官張漢森到庭執行職務。
中    華    民    國    97    年     1    月    31    日
                  刑事庭  法  官  盧軍傑
以上正本與原本無異。
如不服本判決，應於判決送達後10日內，向本院提出上訴狀（應
具理由並按對造人數提出繕本）。
中    華    民    國    97    年    1     月    31    日
                          書記官  徐振玉
附錄本案論罪科刑法條全文：
中華民國刑法第284條
因過失傷害人者，處6月以下有期徒刑、拘役或5百元以下罰金，
致重傷者，處1年以下有期徒刑、拘役或5百元以下罰金。
從事業務之人，因業務上之過失傷害人者，處1年以下有期徒刑
、拘役或1千元以下罰金，致重傷者，處3年以下有期徒刑、拘役
或2千元以下罰金。
附件：


司法院資訊處製作；財團法人民間司法改革基金會備份。
